【裁判字號】    92,交聲,129
【裁判日期】    921231
【裁判案由】    聲明異議
【裁判全文】
臺灣屏東地方法院刑事裁定                        九十二年度交聲字第一二九號
    原處分機關  交通部公路總局高雄區監理所屏東監理站
    異 議 人即
    受 處 分人  甲○○
右列受處分人因違反道路交通管理處罰條例案件，對於交通部公路總局高雄區監理所
屏東監理站民國九十二年十月二十七日所為之裁決處分（處分案號：屏監違字第八二
－Ｚ00000000號），聲明異議，本院裁定如左：
    主    文
異議駁回。
    理    由
一、原處分意旨略以：受處分人即異議人甲○○（下稱異議人）於民國九十二年八月
    一日十二時五十九分許，駕駛車牌號碼ＶＰ─０２７號自用大貨車（下稱系爭貨
    車），在國道三號北向二二一至二一九公里處，因同向四車道大型車行駛中外車
    道之違規事實，經內政部警政署國道公路警察局第七警察隊員警當場攔車舉發，
    原處分機關即移送機關交通部公路總局高雄區監理所屏東監理站（下稱原處分機
    關）以違規事實明確，乃依道路交通管理處罰條例第三十三條第一項及第六十三
    條第一項之規定，裁處罰鍰新臺幣三千元，並記違規點數一點，逾期則依裁決書
    處罰主文規定處罰等語。
二、聲明異議意旨則略以：異議人駕駛系爭貨車駛在第三車道（即中外車道）係因該
    路段原本僅有三線車道，過了交流道就直接變成四線車道，然當時有三台小客車
    開上高速公路後即占用第四車道（即外側車道），故伊為禮讓小客車，遂繼續行
    駛在第三車道，嗣就發現警車快速接近系爭貨車並駛於伊右後方（即外側車道）
    ，伊欲禮讓警車故仍行駛於中外車道，然警車卻不先行，且二度駛至系爭貨車右
    前方，並攔下系爭貨車開立罰單，故係因外側車道一直有車存在，伊方駛於中外
    車道云云。
三、按汽車行駛於高速公路或設站管制之道路，而不遵管制之規定者，處汽車駕駛人
    新臺幣三千元以上六千元以下罰鍰；汽車駕駛人有第三十三條之情形者，記違規
    點數一點；汽車行駛高速公路，其車道之使用，應依汽車行駛於同向四車道路段
    ，大型車應行駛於外側車道，為超越同向之前車時，得暫時利用中外車道超越前
    車，禁止行駛或變換車道行駛中內車道或內側車道。道路交通管理處罰條例第三
    十三條第一項、第六十三條第一項第一款與高速公路交通管制規則第八條第一項
    第三款及違反道路交通管理事件統一裁罰標準表分別定有明文。
四、經查，異議人於上開時、地，駕駛系爭貨車，行駛於國道三號高速公路南向北車
    道，途經二二一公里處，因同向四車道大型車行駛中內車道之違規行為，經內政
    部警政署警察局第七警察隊員警當場攔檢舉發等情，業據證人即國道公路警察局
    第七隊名間分隊本件舉發員警程俊雄、許仁瑋到庭具結證述：渠等本來停在路肩
    ，後來從後視鏡看到異議人行駛在中外車道，渠等遂從二二一公里處一直尾隨異
    議人至二一九公里處，跟了二公里，渠等確定異議人並非超車之情形，但仍駛在
    中外車道才加以舉發等語無訛，並有內政部警政署國道公路警察局員警當場舉發
    之公警局交字第Ｚ00000000號舉發違反道路交通管理事件通知單影本一
    紙與裁決書一份在卷可稽。雖異議人辯稱：當時有三台小客車開上高速公路後即
    占用第四車道（外側車道），伊為禮讓小客車，遂繼續行駛在第三車道（中外車
    道）云云，惟縱異議人所述有三台小客車自交流道開上高速公路一事為真，然員
    警程俊雄到庭證稱；南投交流道是在二二四公里處，自二二三點三公里處從三線
    道變成四線道等情，是自三線道變成四線道（二二三點三公里）處至員警在二二
    一公里處發現異議人駛在中外車道之違規地點，已有二點三公里之遠，且員警許
    仁瑋亦明確證述：渠等確定當時外側車道沒有車，但異議人仍駛在中外車道，方
    予舉發等語，而上開發違反道路交通管理事件通知單亦明確記載「外線無車」等
    字，是異議人所辯因有小客車自交流道上來占用第四車道，其方無法駛入外側車
    道云云，尚難採信；另異議人復辯稱：因警車占用外側車道，伊為禮讓，故無法
    行駛於外側車道云云。惟員警程俊雄、許仁瑋到庭證稱：渠等係尾隨異議人行駛
    在中外車道達二公里，嗣為攔下異議人所以才開到外側車道，因渠等一定要從外
    側車道攔車，不能從內側車道攔等情明確，足認警方係先看到異議人行駛於中外
    車道，且尾隨異議人行駛在中外車道達二公里後，為攔車舉發，方駛入外側車道
    ，是異議人此部分所辯，亦無足採。況上開證人均為原處分機關所認定異議人有
    右開違規行為之原證人，渠等並到庭在本院面前以言詞供述本件訴訟上之待證事
    實－即受處分人有右開違規事實，在無任何證據資料顯示證人所為供述偏頗或有
    捏造事實、違法取締之情事下，已足使本院確信異議人有原處分機關所認定之違
    規事實存在，且交通警察掣單舉發違反道路交通管理處罰條例所列之違規事實，
    本質上為行政處分，係公務員基於職務上之權力，依法就特定之具體事件所為之
    具公法上效果之單方面行政行為，基於公務員為公法上行為具有公信力之原則，
    該行政行為當可被推定為真正，其據以依法處分之事實認定亦為正確無誤，本此
    公信原則，乃立法者賦予行政機關制定違反道路交通管理事件統一裁罰標準及處
    理細則，使執勤警員得當機處分（如該細則第二十三條之規定）以維護交通秩序
    、安全之行政目的，故本件執勤警員本其維護交通秩序、安全職責所為之舉發，
    自應受到合法、正確之推定。
五、綜上所述，本件異議人有於上開時、地，駕駛系爭貨車行駛於高速公路，而不遵
    管制之規定違規行駛中外車道，違反道路交通管理處罰條例第三十三條第一項規
    定之事實，應堪認定，移送機關據此並援引上開道路交通管理處罰條例規定，而
    裁處異議人罰鍰新台幣三千元，並記違規點數一點，逾期則依裁決書處罰主文規
    定處罰，於法即無不當。本件異議經核並無理由，故應予以駁回。
六、據上論斷，應依道路交通案件處理辦法第十九條，裁定如主文。
中      華      民    國      九十二      年    十二    月    三十一  日
                                  臺灣屏東地方法院交通法庭
                                      法  官  許心
右裁定正本證明與原本無異。
如不服本裁定應於裁定送達後五日內向本院提出抗告狀。
                                      書記官  蔡雅萍
中      華      民      國      九十二      年    十二    月    三十一  日


司法院資訊處製作；財團法人民間司法改革基金會備份。
